臺灣高雄地方法院刑事判決　　　　　　　110年度訴字第385號
公　訴　人　臺灣高雄地方檢察署檢察官
被　　　告　黃○○



選任辯護人　鄭鈞懋律師（法扶）
上列被告因違反毒品危害防制條例案件，經檢察官提起公訴（10
9年度偵字第15730號），本院判決如下：
    主  文
黃○○無罪。
    理  由
一、起訴意旨係以：被告黃○○明知海洛因係毒品危害防制條例
    所定列管之第一級毒品，依法不得販賣，竟於如附表所示之
    時間、地點，以如附表所示之價格販賣海洛因予證人黃○○
    共3次。因認被告違反毒品危害防制條例第4條第1 項之販賣
    第一級毒品罪嫌等語。
二、按犯罪事實應依證據認定之，無證據不得認定犯罪事實；不
    能證明被告犯罪者，應諭知無罪之判決，刑事訴訟法第154
    條第2項、第301條第1 項分別定有明文。又認定不利於被告
    之事實，須依積極證據，苟積極證據不足為不利於被告事實
    之認定時，即應為有利於被告之認定，更不必有何有利之證
    據；且被告否認犯罪所持之辯解縱屬不能成立，仍非有積極
    證據足以證明其犯罪行為，不能遽為有罪之認定；而認定犯
    罪事實所憑之證據，雖不以直接證據為限，間接證據亦包括
    在內，然而無論直接或間接證據，其為訴訟上之證明，須於
    通常一般之人均不致有所懷疑，而得確信其為真實程度者，
    始得據為有罪之認定，倘其證明尚未達此一程度，而有合理
    懷疑存在時，事實審法院復就其心證上理由予以闡述，敘明
    其如何無從為有罪之確信，因而為無罪之判決，尚不得任意
    指為違法（最高法院30年上字第816號判例、30年上字第183
    1號判例、76年台上字第4986號判例意旨參照）。
三、起訴意旨認被告涉犯販賣第一級毒品罪嫌，無非係以：①被
    告於警詢、偵查中之供述、②證人即購毒者黃○○於警詢、
    偵訊時之證述、③被告（持用行動電話號碼0000000000號之
    手機）與證人黃○○（持用行動電話號碼0000000000號之手
    機）間之通訊監察譯文（偵卷第31至34頁）、④相關被告與
    證人黃○○於108年10月14 日見面之現場監視器錄影畫面擷
    取照片（警卷第80至89頁）等，為其論斷之依據。
四、訊據被告固坦承其先以如附表所示行動電話與證人黃○○聯
    絡後，即於如附表所示時、地，與證人黃○○見面之事實，
    惟堅詞否認涉有何販賣第一級毒品犯行，並辯稱：伊根本沒
    有賣毒，伊與黃○○見面只是聊天、下棋等語。另辯護人亦
    為被告之利益辯稱：檢察官提出之被告與黃○○的通訊監察
    譯文，僅可證明他們2 人有以電話聯絡之事實，然該譯文中
    並無相關毒品之暗語、數量或金額，不足以佐證黃○○之證
    詞確實為真；且黃○○於警詢中稱其毒品來源尚有綽號「阿
    牛」之成年男子，則黃○○不無為避免「阿牛」之真實身分
    曝光，而誣指被告販毒之可能，是本件並沒有足夠的證據證
    明被告販毒，請為本件被告無罪之諭知等語。經查：
  ㈠上開被告所坦認之事實，業據證人黃○○於警詢、偵查及本
    院審理中證述明確在卷（警卷第13至21頁、偵卷第51至53頁
    、本院卷第115至121頁），並有被告（持用行動電話號碼00
    00000000號之手機）與證人黃○○（持用行動電話號碼0000
    000000號之手機）間之通訊監察譯文（偵卷第31至34頁）、
    相關被告與證人黃○○於108年10月14 日見面之現場監視器
    錄影畫面擷取照片（警卷第80至89頁）等證據資料在卷可稽
    ，堪以認定。
  ㈡另按，毒品買受者所稱其向某人買受毒品之指證，不得作為
    有罪判決之唯一證據，仍須調查其他必要之證據，以察其是
    否與事實相符。良以毒品買受者之指證，依毒品危害防制條
    例第17條第1 項規定，供出毒品來源而破獲者，減輕或免除
    其刑，其憑信性於通常一般人已有所懷疑，縱自形式上觀察
    ，並無瑕疵，其真實性仍有待其他必要證據加以補強。若毒
    品購買者之供述證據，本身已有重大瑕疵，依嚴格證明之法
    則，苟已無法憑為犯罪事實之認定時，自無再論補強證據之
    必要，其理甚明（最高法院108年度台上字第4141 號判決意
    旨參照）。查，證人黃○○固於警、偵訊及本院審理中俱指
    認其於附表所示時、地分別向被告購買第一級毒品海洛因1
    次（共計3 次），然稽之證人黃○○於警詢中供證：「（問
    ：你共向黃○○購買幾次第一級毒品海洛因？你為何會向黃
    ○○購買第一級毒品海洛因？用途為何？）我就只跟他購買
    這3 次而已。朋友介紹說可以跟黃○○買一級毒品海洛因。
    我是買來自己注射施用。」等語（警卷第18頁），後於本院
    審理中改稱：伊與被告間的通訊監察譯文共有27通，不只本
    件的第16至22通之通訊監察譯文，包含第1 至15通的通訊監
    察譯文，也全部都是伊向被告購買毒品的通話內容等語（本
    院卷第121 頁及背面）」，足見證人就其向被告購買第一級
    毒品海洛因之次數乙事，先於警詢中供證只有3 次，後於本
    院審理中結證稱逾3 次，其前後陳述齟齬，所證即有瑕疵可
    指，是證人黃○○所為不利於被告之單一指述是否屬實，顯
    啟人疑竇，尚難遽信。
  ㈢又按毒販間之毒品交易，為減少被查緝風險，固多於隱密下
    進行，於通訊聯絡時，常見以買賣雙方知悉之特定暗語或彼
    此已有默契之含混話語，替代毒品交易之重要訊息，甚至雙
    方事前已有約定或默契，只需約定見面，即足以表徵係進行
    毒品交易。惟毒品危害防制條例所稱毒品，依其成癮性、濫
    用性及對社會危害性分為四級，並於第四條第一項至第四項
    就販賣第一級、第二級、第三級、第四級毒品罪，定其處罰
    規定。衡以各罪之法定刑度差異甚大，尤其販賣第一級毒品
    者，處死刑或無期徒刑；處無期徒刑者，得併科新臺幣2 千
    萬元以下罰金。因此，在以毒販間通話之通訊監察錄音譯文
    作為購毒者所指證販毒者犯罪事實之補強證據，仍必須渠等
    之對話內容，依社會通念已足以辨別明白其所交易毒品之種
    類，否則對於語意隱晦不明之對話，即令指證者證述其對話
    內容之含意即係交易某種類之毒品，除非被指為販毒之被告
    為全部或部分坦認，或依案內相關證據可供為證明其具犯罪
    之同一性（如其先前販賣該種類毒品案件之暗語，與本案通
    訊監察錄音譯文內容相同，兩案手法具有相當相似性或同一
    性），或司法警察依據通訊監察之結果即時啟動調查因而破
    獲客觀上有可認為販賣該類毒品之跡證者外，因仍屬指證者
    一己所為單方陳述，尚不足作為其所述交易該類毒品犯罪事
    實之補強證據（最高法院109年台上字第803號判決意旨參照
    ）。經查，本件被告始終一再否認黃○○所指之販賣第一級
    毒品犯行，稽之雙方通訊監察譯文內容，僅係黃○○因要與
    被告見面而雙方聯繫見面地點，則該等通訊監察錄音譯文內
    容中之話語，與被告被訴販賣第一級毒品海洛因犯行，尚難
    認有關聯性，依社會通念並不足以辨別雙方有進行毒品交易
    或有其等所交易毒品種類之暗語，而足資為不利於被告之認
    定。
  ㈣至卷附被告與證人黃○○於108年10月14 日見面之現場監視
    器錄影畫面擷取照片（警卷第80至89頁），固可資佐證被告
    於108年10月14 日確有與證人黃○○見面之事實，惟上開監
    視器錄影畫面擷取照片，並未明確攝得被告與證人黃○○間
    交易毒品之相關事證，諸如：被告交付毒品予證人黃○○、
    黃○○交付金錢予被告等，是難以僅憑上開錄影畫面擷取照
    片即率爾為不利於被告之認定。
  ㈤從而，本案除證人黃○○之單一指證外，並無其他適切而足
    以擔保其證詞真實性之補強證據存卷可佐，自難遽論被告確
    有如起訴意旨所載之販賣第一級毒品犯行。
五、綜上所述，證人黃○○之單一指證既有如上所指可議之處，
    卷內又無充分、具關連性之補強證據可資佐證證人黃○○之
    證詞為真，是本件依檢察官之舉證所為訴訟上之證明，於通
    常一般人仍有合理之懷疑存在，尚未達於可確信其真實之程
    度。此外，本院依卷內現存全部證據資料，復查無其他證據
    足資認定被告確有如起訴意旨所載之販賣第一級毒品犯行，
    即屬犯罪不能證明，自應為被告無罪之諭知。
據上論斷，應依刑事訴訟法301條第1項前段，判決如主文。
本案經檢察官王朝弘提起公訴，檢察官張靜怡到庭執行職務。
中    華    民    國   110    年    10    月    28    日
              刑事第十二庭審判長法  官    蔡書瑜
 
                                法  官    蔡有亮
 
                                法  官    李承曄
以上正本證明與原本無異。
如不服本判決應於收受判決後20日內向本院提出上訴書狀，並應
敘述具體理由。其未敘述上訴理由者，應於上訴期間屆滿後20日
內向本院補提理由書(均須按他造當事人之人數附繕本)「切勿逕
送上級法院」。
中    華    民    國   110    年    10    月    28    日
                                書記官    陳美月
附表：
┌──┬─────┬──────┬─────┬──────┬─────────┬──────────┬───────┐
│編  │  嫌疑人  │  交易對象  │ 交易時間 │  交易地點  │毒品種類數量、金額│      犯罪事實      │     證據     │
│號  ├─────┼──────┤ （民國） │            │（新臺幣）        │                    │              │
│    │行動電話號│交易對象之行│          │            │                  │                    │              │
│    │碼        │動電話      │          │            │                  │                    │              │
├──┼─────┼──────┼─────┼──────┼─────────┼──────────┼───────┤
│1   │黃○○    │黃○○      │108年10 月│高雄市新興區│海洛因1包(重量不詳│黃○○108年10月14 日│①警詢筆錄（嫌│
│    ├─────┼──────┤14日7 時57│六合路與南華│)、金額:3000元    │7 時38分至56分許，以│  疑人自述、證│
│    │0000000000│0000000000  │分        │路口        │                  │行動電話0000000000撥│  人指證）    │
│    │          │            │          │            │                  │打行動電話0000000000│②指認犯罪嫌疑│
│    │          │            │          │            │                  │與黃○○聯繫購買毒品│  人紀錄表    │
│    │          │            │          │            │                  │，於左列時、地，以新│③通訊監察譯文│
│    │          │            │          │            │                  │臺幣3000元購買海洛因│④監視器擷圖照│
│    │          │            │          │            │                  │1包(重量不詳)。     │  片          │
├──┼─────┼──────┼─────┼──────┼─────────┼──────────┼───────┤
│2   │黃○○    │黃○○      │108年10 月│高雄市三民區│海洛因1包(重量不詳│黃○○108年10月15 日│①警詢筆錄（嫌│
│    ├─────┼──────┤15日7 時35│覺民路果菜市│)、金額:3000元    │7 時20分許，以行動電│  疑人自述、證│
│    │0000000000│0000000000  │分        │場旁        │                  │話0000000000撥打行動│  人指證）    │
│    │          │            │          │            │                  │電話0000000000與黃振│②指認犯罪嫌疑│
│    │          │            │          │            │                  │明聯繫購買毒品，於左│  人紀錄表    │
│    │          │            │          │            │                  │列時、地，以新臺幣30│③通訊監察譯文│
│    │          │            │          │            │                  │00元購買海洛因1包(重│              │
│    │          │            │          │            │                  │量不詳)。           │              │
├──┼─────┼──────┼─────┼──────┼─────────┼──────────┼───────┤
│3   │黃○○    │黃○○      │108年10 月│高雄市建國二│海洛因1包(重量不詳│黃○○108年10月16 日│①警詢筆錄（嫌│
│    ├─────┼──────┤16日11時40│路318號附近 │)、金額:3000元    │7時3分至11時32分許，│  疑人自述、證│
│    │0000000000│0000000000  │分        │路709號旁   │                  │以行動電話0000000000│人指證）      │
│    │          │            │          │            │                  │撥打行動電話00000000│②指認犯罪嫌疑│
│    │          │            │          │            │                  │31與黃○○聯繫購買毒│  人紀錄表    │
│    │          │            │          │            │                  │品，於左列時、地，以│③通訊監察譯文│
│    │          │            │          │            │                  │新臺幣3000元購買海洛│              │
│    │          │            │          │            │                  │因1包(重量不詳)。   │              │
└──┴─────┴──────┴─────┴──────┴─────────┴──────────┴───────┘